【裁判字號】    99,訴,1006
【裁判日期】    991230
【裁判案由】    妨害性自主
【裁判全文】
臺灣彰化地方法院刑事判決              99年度訴字第1006號
公  訴  人  臺灣彰化地方法院檢察署檢察官
被      告  王錦鏘
上列被告因妨害性自主案件，經檢察官提起公訴（99年度偵字
第5889號），本院判決如下：
    主  文
王錦鏘犯強制猥褻罪，處有期徒刑拾月。
    犯罪事實
一、王錦鏘與A 女（即警卷代號000000000號之女子，真實姓名
    年籍均詳卷，下稱A 女）為同村之人，其對A 女素懷情愫，
    曾多次寫信向A 女表達愛意，並常尾隨跟蹤A 女。王錦鏘於
    民國99年5 月30日下午4 時30分之前某時飲酒後，騎乘機車
    至A 女位於彰化縣花壇鄉住處（A 女詳細住址詳卷）門口等
    待A 女返家，於同日下午4 時30分許，見A 女甫騎乘機車返
    回住處門口，正開啟住處鐵捲門時，竟萌對A 女強制猥褻之
    犯意，乃下車撲向A 女，經A 女抗拒與其扭打後，王錦鏘竟
    仍不罷手，續自後將A 女壓制半蹲在地，復不顧A 女呼救反
    抗，以手自後環抱A 女，並將手伸至A 女胸前，拉扯破損A
    女穿著之雨衣（涉嫌毀損部分未據告訴），並強行撫摸、抓
    捏A 女胸部長達約2 、3 分鐘，而以上開強暴之方式，對A
    女為強制猥褻行為得逞，並致A 女受有上唇擦傷、前胸擦傷
    、雙上臂擦傷等傷害，幸經A 女之父B 男（即警卷代號0000
    00000之父，真實姓名年籍均詳卷，下稱B 男）見A 女遲未
    進屋而出外察看，發現上情，立即上前與王錦鏘扭打並將王
    錦鏘拉開，A 女乃趁隙報警處理而查獲上情。
二、案經A 女訴由彰化縣警察局彰化分局報告臺灣彰化地方法院
    檢察署檢察官偵查起訴。
    理    由
壹、按因職務或業務知悉或持有性侵害被害人姓名、出生年月日
    、住居所及其他足資識別其身分之資料者，除法律另有規定
    外，應予保密。行政機關、司法機關及軍法機關所製作必須
    公示之文書，不得揭露被害人之姓名、出生年月日、住居所
    及其他足資識別被害人身分之資訊，性侵害犯罪防治法第12
    條第1 、2 項定有明文。依前揭規定，本案判決書於犯罪事
    實欄及理由欄內關於被害人A 女、A 女之父B 男之姓名僅各
    記載A 女、B 男之代號（真實姓名、年籍資料均詳卷），先
    予說明。
貳、證據能力部分： 
一、按被告以外之人於審判外之言詞或書面陳述，除法律有規定
    者外，不得作為證據，刑事訴訟法第159 條第1 項定有明文
    。又被告以外之人於偵查中向檢察官所為之陳述，除顯有不
    可信之情況者外，得為證據，刑事訴訟法第159 條之1 第2
    項定有明文。而所謂「顯有不可信性」係指陳述是否出於供
    述者之真意、有無違法取供情事之信用性而言，故應就偵查
    筆錄製作之原因、過程及其功能等項加以綜合觀察，據以判
    斷該傳聞證據是否「非顯不可信」，倘可據以認定其任意性
    暨信用性俱無疑慮者，即可例外賦予「證據能力」，俾其成
    為法院審判時之適格證據資料。再按偵查係採糾問原則，由
    檢察官主導，重在合目的性之追求，而「詰問」乃偵查程序
    之一部，除預料證人、鑑定人於審判時不能訊問之情形外，
    檢察官可視實際情況，決定是否命被告在場，讓被告得親自
    詰問證人、鑑定人，此為刑事訴訟法第248 條所明定，故刑
    事訴訟法第159 條之1 第2 項所指得為證據之被告以外之人
    於偵查中向檢察官所為之陳述，其證據能力不因偵訊證人、
    鑑定人當時被告不在場，未親自詰問證人、鑑定人而受影響
    （最高法院97年度臺上字第603 號判決意旨參照）。查證人
    A 女、B 男於檢察官偵訊中所為之陳述，均經檢察官告以證
    人具結之義務及偽證之處罰，並經其等具結在卷，以擔保其
    等證述之真實性。本院審酌證人A 女、B 男於檢察官偵訊中
    所為之陳述均具體明確，且被告已於本院準備程序中表示同
    意其等偵查中所為之陳述均具有證據能力（見本院卷第12頁
    ），被告亦未於本院審理時主張或釋明證人A 女、B 男在檢
    察官偵訊時所為之證述，有任何客觀非出於真意或遭違法取
    供等具「顯有不可信」之情形，本院復查無證據顯示其等偵
    訊時之證詞係遭受強暴、脅迫、詐欺、利誘等外力干擾情形
    ，或在影響證人心理狀況致妨礙其等自由陳述等情況下所為
    。是證人A 女、B 男雖均未經被告親自詰問，惟參酌上揭法
    條及判決意旨，仍應認證人A 女、B 男在檢察官偵訊時所為
    之證詞，均具有證據能力。
二、次按被告以外之人於審判外之陳述，雖不符前4 條之規定（
    即刑事訴訟法第159 條之1 至同條之4 ），而經當事人於審
    判程序同意作為證據，法院審酌該言詞陳述或書面陳述作成
    時之情況，認為適當者，亦得為證據；當事人、代理人或辯
    護人於法院調查證據時，知有第159 條第1 項不得為證據之
    情形，而未於言詞辯論終結前聲明異議者，視為有前項之同
    意，刑事訴訟法第159 條之5 定有明文。查證人A 女於警詢
    之陳述，業經被告於本院準備程序中表示同意具有證據能力
    （見本院卷第12頁），且被告迄至言詞辯論終結前，亦均未
    聲明異議，又經本院核閱證人A 女之警詢筆錄乃經證人A 女
    蓋指印確認筆錄記載內容無訛，並無證據顯示其警詢筆錄製
    作時之情況，有何違法、不當取供及證明力明顯過低之瑕疵
    ；且其所為之證詞乃係證述遭被告強制猥褻之經過，復為證
    明本案犯罪事實存否所必要，本院認以之作為證據，應屬適
    當，揆諸前開刑事訴訟法之規定，應認證人A 女於警詢中所
    為之陳述，應具有證據能力。
三、次按性侵害犯罪防治法第10條第1 項規定：「醫院、診所對
    於被害人，不得無故拒絕診療及開立驗傷診斷書。」、同條
    第3 項規定：「第一項驗傷診斷書之格式，由中央衛生主管
    機關會商有關機關定之。」，再依同法第11條之相關規定，
    係為防治性侵害犯罪及保護被害人權益，對於被害人驗傷及
    取證所為之特別規定，其依此項規定所製作之驗傷診斷書，
    應屬刑事訴訟法第159 條第1 項「法律有規定」之傳聞證據
    之例外（最高法院95年度臺上字第5026號判決意旨參照）。
    查卷附被害人A 女之財團法人彰化基督教醫院（下稱彰基）
    受理疑似性侵害事件驗傷診斷書（下稱驗傷診斷書，附於偵
    卷第11頁密封證物袋內），屬刑事訴訟法第159 條第1 項「
    法律有規定」之傳聞例外，自應具有證據能力。
四、本判決後所引用之照片，屬非供述證據，非屬傳聞證據，本
    院審酌該等證據作成及取得之程序均無違法之處，且與本案
    具有關連性，是自具證據能力，均先予敘明。
參、得心證之理由及論罪科刑：
一、訊據被告於本院固承認曾寫信給告訴人A 女，其於上揭時間
    ，確至告訴人A 女住處門口等情，然矢口否認涉有強制猥褻
    之犯行，辯稱：伊當天有喝酒，又吃感冒藥，頭昏昏，糊里
    糊塗，伊的本意不是要傷害A 女，伊不可能對A 女怎樣云云
    。惟查：
（一）訊據被告於本院準備程序中即曾自白其有自後將告訴人A
      女壓制在地，並有伸手摸A 女胸部，及拉扯A 女雨衣，致
      A 女受傷等情，並表示認罪不諱（見本院卷第12頁），且
      於警詢中坦認曾多次寫信向告訴人A 女表達愛意，並曾騎
      機車跟在A 女後面等情（見偵卷第6 、39頁），核與(1)下
      列1 、2 所述證人即告訴人A 女分別於警詢及偵訊具結所
      證遭被告強制猥褻之情節、(2)下列3 所述證人A 女之父B
      男於偵訊具結證述看見被告以身體貼在證人A 女背後，並
      將A 女壓制在地之情節均大致相符，且證人A 女於案發後
      之當日即99年5 月30日晚上9 時42分許，至彰基就診時，
      亦經該醫院醫師診斷證人A 女確受有上唇擦傷、前胸擦傷
      、雙上臂擦傷等傷害，有該醫院醫師出具之驗傷診斷書存
      卷可佐（見偵卷第11頁密封證物袋內），而證人A 女於案
      發當時所穿著之雨衣，其正面自胸部起至衣服末端之一整
      排鈕釦處，亦確有遭拉扯破損之情形，有警方於99年5 月
      30日為該雨衣拍照之照片3 張附卷可資憑參（見偵卷第14
      至16頁），經核證人A 女之上開傷勢及其所穿雨衣破損之
      情形，均與證人A 女於警詢、偵訊具結證述遭被告強制猥
      褻之情節，及證人B 男偵訊所證看見被告以身體貼在證人
      A 女背後，並將A 女壓制在地等情節相吻合一致，堪認證
      人A 女、B 男所述，應屬真實可信，被告上開自白，乃核
      與事實相符。被告事後所為之前開辯解，應無可採。
   1、證人A 女於警詢時證稱：99年5 月30日下午4 時30分許，
      伊騎機車回到家時，被告已在門口等伊... 伊剛將家門口
      鐵門開啟，被告就突然從伊正面撲過來，伊要抗拒他，所
      以有與他扭打，但力量不及，所以他便把伊壓在地上，扯
      破伊的雨衣，並用雙手抓伊的胸部，伊曾試圖將他手拉開
      ，便用嘴巴咬住他的右手前臂，當時伊很害怕，一直呼喊
      伊父親，隨即伊父親即自家門衝出，見狀將被告拉開，並
      與他扭打，伊隨即與伊阿公至花壇分駐所報案... 被告常
      常跟蹤伊，常騎機車在路上尾隨伊... 大概在2 年前有收
      到一封信（已丟棄），內容大概是他喜歡我之內的言詞等
      語（見偵卷第7 頁）。
   2、證人A 女於偵訊時具結證稱：被告先前一直跟蹤伊，還有
      寄信到伊家，信件內容是說他喜歡伊。當天下午（指99年
      5 月30日下午4 點多）下雨，伊下班騎機車回到家門口，
      發現被告在伊家門口自言自語... 他就騎機車繞到伊家後
      面的廟繞一圈又回來，這時伊剛好正要開啟伊家的電動鐵
      捲門，鐵捲門正在上升中，被告在伊家門前停好車，距離
      伊約2 公尺，突然對伊衝向前，伸手好像要打伊，伊就和
      他扭打起來，但被他撲倒在地，伊正面朝地，半蹲在地，
      被告從背後將伊壓住，當時伊穿著雨衣，被告從伊背後伸
      手到伊胸前不斷拉扯伊雨衣，再胡亂的摸、抓伊的前胸、
      乳房上緣，伊就試著抓住他的手，最後有抓住他的右手並
      咬他右前臂，伊爸爸從家裡衝出來，將被告拉開，並和被
      告扭打，伊和伊爸爸停手後就打電話報警。（問：當被告
      把妳壓住，妳半蹲在地上時，他摸、抓妳胸部多久？）約
      有2 、3 分鐘。診斷書上記載伊受有上唇擦傷，是在和被
      告拉扯過程中，被告的手撞到的，前胸的擦傷是被被告抓
      傷的，手臂的擦傷是和被告扭打抵抗時造成的。（問：妳
      認為被告當時是要傷害妳還是要猥褻妳？）我覺得是猥褻
      當時被告身上有酒味，被告如果是要傷害伊，應該是毆打
      的動作，而不是胡亂摸、抓伊胸部... 至於雨衣破損是被
      告拉扯導致... 破損的位置就是在胸前拉鍊旁等語（見偵
      卷第27至28頁）。
   3、證人B 男於偵訊具結證述：伊是做機車修理的，當天沒有
      營業，所以鐵捲門是關上的，當時下午4 點多，伊在看電
      視，有看到鐵捲門慢慢上升... 伊沒看到伊女兒A 女進來
      ，感到很奇怪，走到外面看，發現伊女兒被被告壓制在地
      上，被告身體貼在伊女兒背後，伊當時很慌亂，就上前要
      拉開被告，並打了被告幾下... 之後伊女兒就報警... 伊
      記得被告的手有繞到伊女兒身體前方，緊緊抱著伊女兒等
      語（見偵卷第28至29頁）。
（二）被告固嗣復以其案發前有飲酒及吃感冒藥，不記得事情經
      過，並否認對告訴人A 女強制猥褻等情詞置辯。然查，被
      告曾於本院準備程序坦認其有拉扯證人A 女所著之雨衣，
      並壓制證人A 女在地，且有伸手摸證人A 女胸部之情，已
      如上述，參以被告自偵訊、本院準備程序，迄至審理時，
      始終對其於案發前有飲酒，並騎機車至告訴人A 女住處前
      ，以及其於案發時，曾遭告訴人家人拉扯受傷之情節，均
      能明確牢記在心，而能清楚供述，然卻獨對中間過程即其
      對告訴人A 女強制猥褻之經過辯稱全然忘記，應與常情差
      異甚大，顯係事後畏罪推諉之詞，毫無可信。又經本院送
      請行政院衛生署草屯療養院鑑定被告於本案行為時之精神
      狀態，該院鑑定結論略以：『被告身體檢查及神經學檢查
      正常，腦電波及實驗室檢查除1 項肝功能指數及膽固醇略
      高外，其餘均在正常範圍內，心理測驗1 項，綜合衡鑑結
      果，個案沒有明顯之精神症狀。綜合以上王員之個人生活
      史及病史、身體檢查及神經學檢查、腦電波及實驗室檢查
      、心理測驗及精神狀態檢查，本院認為被告有酒精濫用，
      平日無異狀、心情低落時就濫用酒精，約兩個月出現1 次
      喝酒鬧事，情緒激動罵人。本案被告到村裡喝完酒後，騎
      車返家見村裡鄰女（被告曾表達過對其愛慕之意）開啟鐵
      捲門時，從背後強行猥褻，本院認為被告犯行之前雖有飲
      酒，但尚能騎摩托車回家，亦可辨識出被害人，雖辯稱酒
      醉已無復記憶，但與犯行時被告行為舉止事實不符，且在
      鑑定時明顯避重就輕。本院認為被告犯罪「行為時」，並
      無「因精神障礙或心智缺陷，致不能辨識其行為違法或欠
      缺依其辨識而行為之能力，或致其辨識行為違法或依其辨
      識能力而行為之能力，顯著減低（按：應有漏載「顯著減
      低」）』之情形，有該院99年11月22日草療精字第7562號
      函所附性侵害加害者鑑定書1 份（見本院卷18至21頁）附
      卷可參，足徵被告於本案犯罪時並無精神障礙或心智缺陷
      致影響其判斷能力及控制能力之情形，附此敘明。
二、綜上所述，應認被告所辯，要無可採，本案事證已臻明確，
    被告犯行洵堪認定，應依法論科。
三、按猥褻行為係指性交以外，足以興奮或滿足性慾之其他一切
    色慾行為（最高法院45年臺上字第563 號、63年臺上字第22
    35號判例意旨參照）。次按強制性交而剝奪他人之行動自由
    時，是否於強制性交罪外另成立妨害自由罪，須就犯罪行為
    實施經過之全部情形加以觀察，如該妨害自由之行為已可認
    為強制性交行為之著手開始，則應成立單一之強制性交罪（
    最高法院68年臺上字第198 號判例意旨參照）。查本案被告
    係1 成年男子，其拉扯告訴人A 女之雨衣後，自後壓制並環
    抱A 女，並伸手強行撫摸、抓捏A 女胸部，依社會一般通念
    ，其行為客觀上已足以引起性慾之興奮與滿足，顯係基於色
    慾而滿足慾望之一種動作，被告前揭舉動，自屬於猥褻行為
    無疑。又其拉扯告訴人A 女之雨衣後，自後壓制並環抱A 女
    ，乃意在意在違反A 女意願，對A 女為強制猥褻，嗣並伸手
    強行撫摸、抓捏A 女胸部而對A 女強制猥褻，應僅成立單一
    之強制猥褻罪。是核被告所為，係犯刑法第224 條之強制猥
    褻罪。被告於強制猥褻之過程中，因與告訴人A 女拉扯致告
    訴人A 女受傷，該傷害犯行乃上開強制猥褻強暴行為之當然
    結果，不另論罪。爰審酌被告為逞一時之慾望，忽視對他人
    性自主之尊重，致告訴人A 女身心受創非屬輕微，且犯後於
    本院開庭時，亦對告訴人A 女多所貶抑，未見有何悔意，迄
    今復未與告訴人A 女和解等一切情狀，量處如主文所示之刑
    ，以懲不法。至扣案紙條1 張（為告訴人於本院第二次準備
    程序所呈），為被告於本案為警查獲後，另書寫而放置在A
    女機車上，乃業已交付予告訴人A 女，已非屬被告所有，且
    非供其犯本案所用或犯罪預備之用，爰不予宣告沒收。
據上論斷，應依刑事訴訟法第299 條第1 項前段，刑法第224 條
，判決如主文。
本案經檢察官施教文到庭執行職務。
中    華    民    國    99    年    12    月    30    日
           刑事第二庭       審判長  石馨文  
                            法  官  郭玄義
                            法  官  吳芙如
以上正本證明與原本無異。
如不服本判決應於收受判決後10日內向本院提出上訴書狀，並應
敘述具體理由；其未敘述上訴理由者，應於上訴期間屆滿後20日
內向本院補提理由書（均須按他造當事人之人數附繕本）「切勿
逕送上級法院」。
告訴人或被害人對於判決如有不服具備理由請求檢察官上訴者，
其上訴期間之計算係以檢察官收受判決正本之日期為準。
中    華    民    國    99    年    12    月    30    日
                            書記官  林明俊

中華民國刑法第224條
（強制猥褻罪）
對於男女以強暴、脅迫、恐嚇、催眠術或其他違反其意願之方法
，而為猥褻之行為者，處 6 月以上 5 年以下有期徒刑。

司法院資訊處製作；財團法人民間司法改革基金會備份。
